【裁判字號】    95,台上,656
【裁判日期】    950407
【裁判案由】    所有權移轉登記
【裁判全文】
最高法院民事裁定              九十五年度台上字第六五六號
    上  訴  人  甲○○
                        園19.
                乙○○原名趙.
                        樓之2.
    共      同
    訴訟代理人  蔡正廷律師
    被 上訴 人  丙○○
                        弄12.
    訴訟代理人  詹順發律師
上列當事人間請求所有權移轉登記事件，上訴人對於中華民國九
十四年十一月八日台灣高等法院第二審判決（九十四年度重上字
第四三一號），提起上訴，本院裁定如下：
    主  文
上訴駁回。
第三審訴訟費用由上訴人負擔。
    理  由
按上訴第三審法院，非以原判決違背法令為理由，不得為之。又
提起上訴，上訴狀內應記載上訴理由，其以民事訴訟法第四百六
十九條所定事由提起第三審上訴者，應於上訴狀內表明：原判決
所違背之法令及其具體內容、暨依訴訟資料合於該違背法令之具
體事實。其依同法第四百六十九條之一規定提起上訴者，並應具
體敘述為從事法之續造、確保裁判之一致性或其他所涉及之法律
見解具有原則上重要性之理由。同法第四百六十七條、第四百七
十條第二項分別定有明文。而依同法第四百六十八條規定，判決
不適用法規或適用不當者，為違背法令；依同法第四百六十九條
規定，判決有該條所列各款情形之一者，為當然違背法令。是當
事人提起第三審上訴，如合併以同法第四百六十九條及第四百六
十九條之一之事由為上訴理由時，其上訴狀或理由書應表明該判
決所違背之法令條項，或有關判例、解釋字號，或成文法以外之
習慣或法理等及其具體內容，暨係依何訴訟資料合於該違背法令
之具體事實，並具體敘述為從事法之續造、確保裁判之一致性或
其他所涉及之法律見解具有原則上重要性之理由。如未依上述方
法表明，或其所表明者與上開法條規定不合時，即難認為已合法
表明上訴理由，其上訴自非合法。本件上訴人對於原判決提起第
三審上訴，雖以該判決違背法令為由，惟核其上訴理由狀所載內
容，係就原審取捨證據、認定事實及解釋契約之職權行使所論斷
：被上訴人於民國九十二年十月十五日將所有門牌號碼台北市○
○○路二十二巷二十一號六樓之二房屋所有權全部及其基地所有
權應有部分（下稱系爭不動產）出售予上訴人乙○○，雙方訂有
不動產買賣契約（下稱九十二年契約），總價新台幣（下同）七
百五十萬元，乙○○指定上訴人甲○○為登記名義人，系爭不動
產已於九十二年十月三十一日辦畢所有權移轉登記。嗣乙○○無
力付款，雙方於九十三年二月十日就尾款給付方式另立協議書（
下稱系爭協議書），惟乙○○仍無力付款，雙方遂於九十三年二
月二十六日合意解除前揭買賣契約，乙○○並代理甲○○簽立不
動產買賣契約書（下稱九十三年契約），承諾將系爭不動產移轉
登記與被上訴人，且約定於九十三年三月五日前將系爭不動產交
付與被上訴人，甲○○亦於九十三年三月三日立具承諾書（下稱
系爭承諾書）承認前揭乙○○之代理行為。上開九十三年契約係
解除被上訴人與乙○○間九十二年契約及系爭協議，九十二年契
約經解除後，上訴人應將系爭不動產移轉登記返還，並將系爭建
物點交予被上訴人。上訴人雖抗辯系爭協議書、承諾書係被詐欺
，九十三年契約係被脅迫而訂立，其依民法第九十二條規定撤銷
之云云，惟上訴人就其被詐欺或脅迫之事實均未舉證以實其說，
自非可採。上訴人雖又主張同時履行抗辯，請求被上訴人同時返
還尾款支票十五張、本票二張、甲○○印章、前所支付之九十七
萬五千元本息、銀行貸款四百七十萬元本息及費用、稅捐等。惟
依九十三年契約第二條、第三條、第十四條及系爭承諾書約定暨
上訴人之自認，上訴人就系爭不動產移轉登記及交付有先為給付
之義務，依民法第二百六十四條第一項但書規定，上訴人自無主
張同時履行抗辯之權利。況被上訴人與乙○○間買賣契約、解除
買賣契約係一法律關係，甲○○願意將系爭不動產移轉登記與被
上訴人係另一法律關係，此二法律關係非基於同一雙務契約而生
，甲○○將系爭不動產移轉登記與被上訴人及交付義務，亦不生
同時履行抗辯權之問題。被上訴人依九十三年契約及系爭承諾書
之約定，請求甲○○將系爭不動產移轉登記與被上訴人，及上訴
人將系爭建物騰空交付被上訴人，於法有據，應予准許等情，指
摘其為不當，並就原審命為辯論及已論斷者，泛言謂為違法或判
決不備理由或理由矛盾，而非表明該判決所違背之法令及其具體
內容，暨依訴訟資料合於該違背法令之具體事實，更未具體敘述
為從事法之續造、確保裁判之一致性或其他所涉及之法律見解具
有原則上重要性之理由，難認其已合法表明上訴理由。依首揭說
明，應認其上訴為不合法。
據上論結，本件上訴為不合法。依民事訴訟法第四百八十一條、
第四百四十四條第一項、第九十五條、第七十八條，裁定如主文
。
中    華    民    國  九十五  年    四    月    七    日
                      最高法院民事第三庭
                          審判長法官  劉  福  聲
                                法官  黃  義  豐
                                法官  簡  清  忠
                                法官  鄭  玉  山
                                法官  袁  靜  文
      本件正本證明與原本無異
                                      書  記  官
中    華    民    國  九十五  年    四    月   十四   日
                                                      ｊ


司法院資訊處製作；財團法人民間司法改革基金會備份。
